【裁判字號】    95,台上,138
【裁判日期】    950112
【裁判案由】    妨害自由等罪
【裁判全文】
最高法院刑事判決              九十五年度台上字第一三八號
    上  訴  人  甲○○
                        武巷5.
                        （另案在台灣台中監獄執行）
    原      審
    選任辯護人  劉龍飛律師
上列上訴人因妨害自由等罪案件，不服台灣高等法院中華民國九
十四年九月二十二日第二審判決（九十四年度上訴字第一七五一
號，起訴案號：台灣板橋地方法院檢察署九十一年度偵緝字第一
四三三號），由原審之辯護人代為提起上訴，本院判決如下：
    主  文
原判決關於非法剝奪人之行動自由部分撤銷，發回台灣高等法院
。
其他上訴駁回。
    理  由
一撤銷發回部分：
本件原判決認定上訴人甲○○曾因恐嚇、妨害秩序等罪，經台灣
高等法院台中分院各判處有期徒刑十月，應執行有期徒刑一年六
月，於民國八十八年十一月十四日執行完畢。詎仍不知悔改，因
與其女友即被害人鄂映涵分手心有未甘，竟基於剝奪他人行動自
由之犯意，於九十年十一月二十七日下午五時許，駕駛其所有之
車號ＪＲ－五一０八號自用小客車，在鄂映涵下班必經之台北縣
三峽鎮○○路○段十八號前等候，見鄂映涵騎乘機車搭載友人賴
麗雪至上址後落單之際，上前攔阻鄂映涵，將其機車鑰匙搶下丟
棄，並將鄂映涵強推進入其所駕駛之自用小客車右前座，隨即駕
駛該車輛往台中方向行駛。於途中為使鄂映涵就範，並在車內多
次徒手毆打鄂映涵左上臂，致其左上肢受有多處瘀傷，復向鄂映
涵恫稱：「要讓你全家死」等語，以此等強暴、脅迫之方式壓制
鄂映涵之行動自由在繼續狀態中。迄至同年十二月一日中午時分
，上訴人以離家甚久告知鄂映涵已無錢加油，鄂映涵撥打電話向
賴清文借錢時乘機求救，經賴清文與陳柏宇聞訊攜款前來，並向
上訴人佯示暫帶鄂映涵前往賴清文家中梳洗，而將鄂映涵帶離上
訴人之控制等情。因而維持第一審關於論處上訴人以強暴、脅迫
方法剝奪人之行動自由罪刑（累犯）部分之判決，駁回此部分上
訴人在第二審之上訴，固非無見。
惟查(一)、證據雖已調查，而其內容尚未完全明瞭者，即與未經調
查無異，如遽行判決，仍屬應於審判期日調查之證據未予調查。
上訴人於原審否認有妨害自由之犯行，辯稱：鄂映涵係自願前往
台中，並未剝奪其行動之自由，在台中期間，曾將車停在停車場
，協助警方查獲竊案，並一起去找朋友葉為謙等語。查被害人鄂
映涵證稱：「我停車讓賴麗雪下車後，正準備騎車起步時，剛好
被告開著車子就趁機把我攔下，然後將我機車鑰匙拔走，丟到旁
邊，後來就把我的包包丟到他的車子裡面，再徒手把我強行推入
車內。」「在台中殯儀館附近的一個大停車場，被告有抓到一個
小偷，我忘了是何人報案，警察有來，但是我不敢怎樣。」「有
在一家泡沫紅茶店（停過），那時還有被告的朋友及被告之小孩
。」「有一次在台中某家泡沫紅茶店，拿了幾十元給我，要我帶
他（兒子）去對面吃麵，……帶被告之子去吃麵時，應該有機會
逃跑，……我身上沒有證件也沒有錢，沒辦法打電話，所以我無
法逃走。」（第一審卷第一０六至一一０頁）。證人賴麗雪於偵
查中證稱：「鄂映涵一如往常騎機車載我到我要搭車的公車站牌
附近，……剛載我到我要下車的地方時，甲○○突然開車切迅來
擋住鄂映涵的去路，鄂映涵就叫我先走，我就在附近偷看了二、
三分鐘，我到他們在車外聊，至於聊什麼？因為有段距離，所以
沒有聽到，我走時他們還在車外聊。」（偵查卷第七十頁）各等
語。如果無訛，鄂映涵所謂被強行推入車內之地點是否在公車站
牌邊，如其係被逼推入車內，何以不抗拒或呼喊求助？而從九十
年十一月二十七日十七時許上車後至同年十二月一日中午經賴清
文帶離時止，其行動自由是否全在上訴人之控制中，有無行動自
由，何以有警察到場時不向員警申告、求助，於單獨帶上訴人兒
子吃麵時不乘機逃離？均有欠明瞭，此因攸關上訴人是否有非法
剝奪鄂映涵之行動自由？如有，其行為何時終了？原判決對此未
詳予調查審酌，遽予判決，尚有未洽。(二)、以強暴之方法剝奪人
之行動自由時，若於實施強暴行為之過程中，致被害人受有傷害
，乃施強暴之當然結果，固不另論傷害罪。惟妨害自由罪，並非
以傷人為當然之手段，若行為人另具有傷害故意，且發生傷害結
果，自應成立傷害罪名，經合法告訴，並應負傷害罪責，而與妨
害自由罪有方法結果之牽連關係，依刑法第五十五條規定從一重
處斷。原判決事實記載：上訴人將鄂映涵強推進入其所駕駛之自
用小客車，隨即往台中方向行駛，在途中為使鄂映涵就範，並在
車內多次毆打鄂映涵左上臂，致其左上肢受有多處瘀傷等情。而
據鄂映涵於第一審證稱：「（被告）徒手把我強推入車內，之後
我問他『到底要怎樣？』當時被告已經開車，被告在車內一面開
車，另一支手就伸過來打我的頭，他由台北到台中的途中，有打
我好幾次，有打我頭部，也有打我上臂，因為我用手臂護住頭部
。」等語（第一審訴緝卷第一０七頁）。如果非虛，則其出手毆
打鄂映涵時，鄂映涵是否已在其車內，有無另具有傷害之故意，
其所造成之傷害能否謂係施強暴之當然結果？亦非全無疑義而待
釐清。而關於傷害部分，鄂映涵於警訊時已提出告訴（偵查卷第
五頁背面）。原判決對此未詳予審酌，遽認此傷害犯行應視為剝
奪行動自由之部分行為，亦有可議。上訴人提起上訴，指摘原判
決關於此部分不當，非無理由。按第三審法院應以第二審判決所
確認之事實為判決基礎，刑事訴訟法第二百九十四條第一項前段
定有明文。原判決上述之違背法令影響於事實之確定，本院無可
據以為裁判，應將原判決關於此部分撤銷，發回原審法院更為審
判。又檢察官起訴此部分上訴人與本罪牽連犯傷害及恐嚇危害安
全部分，基於審判不可分原，併予發回。
二恐嚇危害安全部分：
按刑事訴訟法第三百七十六條所列各罪之案件，經第二審判決者
，不得上訴於第三審法院，法有明文。本件上訴人恐嚇危害安全
（恐嚇呂秀盆）部分，原審係依刑法第三百零五條論處罪刑，核
屬刑事訴訟法第三百七十六條第一款之案件。依上開說明，既經
第二審判決，自不得上訴於第三審法院，上訴人竟復提起上訴，
顯為法所不許，應予駁回。
據上論結，應依刑事訴訟法第三百九十七條、第四百零一條、第
三百九十五條前段，判決如主文。
中    華    民    國  九十五  年    一    月   十二   日
                      最高法院刑事第一庭
                          審判長法官  董  明  霈
                                法官  林  茂  雄
                                法官  張  祺  祥
                                法官  呂  永  福
                                法官  陳  世  淙
      本件正本證明與原本無異
                                      書  記  官
中    華    民    國  九十五  年    一    月   十六   日
                                                      Ｅ


司法院資訊處製作；財團法人民間司法改革基金會備份。
